臺灣桃園地方法院民事判決　　　　　　　99年度訴字第1767號
原　　　告　鄭世玲
被　　　告　鄭美茂
　　　　　　鄭大成
　　　　　　鄭滿成
　　　　　　鄭阿賢
　　　　　　鍾王寶彩
　　　　　　鄭世德
　　　　　　鄭詠才
　　　　　　鄭世美
　　　　　　鄭浩仁
　　　　　　連幸惠
　　　　　　鄭南雄
　　　　　　鄭國雄
　　　　　　鄭輝騰
　　　　　　洪鄭秀華
　　　　　　鄭麗華
　　　　　　鄭旭文
　　　　　　鄭娟娟
　　　　　　鄭旭鐘
　　　　　　邱炫熿
　　　　　　邱炫根
　　　　　　邱炫榮
　　　　　　邱炫樹
　　　　　　邱照美
　　　　　　邱清釗
上列當事人間請求分割共有物事件，本院判決如下：
    主    文
原告之訴駁回。
訴訟費用由原告負擔。
    事實及理由
一、原告主張：緣坐落於桃園縣平鎮市○鎮段170 之1 地號、17
    0 之8 地號土地（下稱系爭土地）為兩造與被告鄭拱辰共有
    ，鄭拱辰之應有部分為2 分之1 ，兩造則公同共有2 分之1
    。茲因兩造就系爭土地無法達成分割協議，爰依法提起本件
    分割共有物之訴，請求裁判分割共有物等語。並聲明：請求
    准予裁判分割。
二、被告方面：本件未經言詞辯論，故無被告方面之陳述。
三、按原告之訴，依其所述之事實，在法律上顯無理由者，法院
    得不經言詞辯論，逕以判決駁回之，民事訴訟法第249 條第
    2 項定有明文。次按共有物之分割，於共有人全體有法律上
    之利害關係，須共有人全體始得為之，故請求分割共有物之
    訴，屬於民事訴訟法第56條第1 項所稱訴訟標的對於共同訴
    訟之各人必須合一確定者，最高法院28年上字第2199號及同
    院42年台上字第318 號著判例可資遵循；是分割共有物之訴
    ，自須共有人全體參與訴訟，即共同訴訟人必須數人一同起
    訴或被訴，其當事人之適格始無欠缺，如有當事人不適格之
    情形，法院即不得對之為實體上之裁判。再按公同共有物之
    處分及其他之權利行使，應得公同共有人全體之同意，民法
    第828 條第2 項定有明文；公同共有人請求與公同共有人共
    有一物之其他分別共有人分割共有物，係公同共有權之行使
    ，依上開法條規定，應得公同共有人全體之同意；而以公同
    共有之財產為訴訟標的者，其法律關係之性質既須合一確定
    ，故非由公同共有人全體或得其他公同共有人全體之同意起
    訴或被訴，於當事人之適格即有欠缺；最高法院82年度台上
    字第2198號、86年度台上字第1436號裁判意旨可資參照。又
    關於當事人適格與否，為法院應依職權調查之事項，無論訴
    訟進行程度如何，均應隨時依職權調查之，最高法院85年度
    台上第905 號判決意旨可資參照。
四、經查，本件原告係於民國99年10月20日向本院起訴請求本件
    分割共有物，惟上開土地之共有人即被告鄭拱辰，於12年6
    月20日死亡（即大正12年6 月20日），此有卷附戶籍資料在
    卷可稽，本院嗣於99年12月23日裁定，命原告補正鄭拱辰之
    真正住所或居所，並提出其戶籍謄本，若所列之當事人已死
    亡者，應補正其繼承人之姓名及真正住所或居所，並提出其
    戶籍謄本，惟原告迄未補正鄭拱辰之繼承人之姓名及真正住
    所或居所。從而，原告就鄭拱辰此部分之起訴，業因欠訴訟
    成立要件，而經本院裁定駁回在案，揆諸上開判例說明，原
    告以其餘共有人為被告，顯非所有共有人一同起訴或被訴，
    從而，本件原告提起分割共有物之訴應認其當事人不適格。
五、又查，原告係與被告公同共有系爭土地2 分之1 ，有系爭土
    地之土地登記謄本各1 份在卷可稽，原告與被告公同共有關
    係仍在存續中，而原告請求分割系爭土地之共有物，即屬公
    同共有物之處分及其他之權利行使，揆諸前開說明，應由全
    體公同共有人全體起訴，或得公同共有人全體之同意起訴，
    當事人之適格始無欠缺。惟原告將與其公同共有系爭土地之
    共有人列為被告，未與其他公同共有人全體共同起訴，亦未
    得其他公同共有人之同意而起訴，經本院於99年12月23日裁
    定命原告於文到20日內，就其提起本件分割共有物之訴，已
    得其他公同共有人之同意，並列其他公同共有人為原告乙節
    予以補正，上開裁定已於99年12月30日寄存送達於原告，而
    原告迄未補正，是原告提起本件訴訟，其當事人適格即有欠
    缺。
六、綜上，本件原告提起分割共有物之訴應認其當事人不適格，
    依前揭說明，原告之訴在法律上顯無理由，不應准許，爰不
    經言詞辯論，逕為駁回原告之訴。
七、據上論結，原告之訴為無理由，依民事訴訟法249 條第2 項
    、第78條，判決如主文。
中    華    民    國   100    年    5     月    31    日
                  民事第三庭    法  官  陳心婷
以上正本係照原本作成
如對本判決上訴，須於判決送達後20日內向本院提出上訴狀。如
委任律師提起上訴者，應一併繳納上訴審裁判費。
中    華    民    國   100    年    5     月    31    日
                                書記官  林君燕